【裁判字號】    95,訴,1268
【裁判日期】    950831
【裁判案由】    搶奪等
【裁判全文】
臺灣彰化地方法院刑事判決              95年度訴字第1268號
公  訴  人  臺灣彰化地方法院檢察署檢察官
被      告  乙○○
上列被告因竊盜案件，經檢察官提起公訴（九十五年度偵字第五
九三五號），本院認有刑事訴訟法第二百七十三條之一第一項之
情形，而改依簡式審判程序判決如下：
    主  文
乙○○意圖為自己不法之所有，而搶奪他人之動產，累犯，處有
期徒刑壹年。
    事  實
一、乙○○於曾因詐欺案件，經臺灣臺中地方法院院以九十三年
    度易字第九六五號判處有期徒刑六月確定，入監執行，於民
    國（下同）九十五年三月一日執行完畢。詎仍不知悔改，復
    基於意圖為自己不法所有，計畫搶奪落單婦女之財物，且為
    免實施搶奪時，遭人記下正確車牌號碼而易為警循線追查，
    乃先基於變造特種文書持以行使之犯意聯絡，於九十五年六
    月十一日十一時許，在彰化縣芬園鄉山上某處，以其所有之
    毛筆，塗改其騎乘之車牌號碼為ＫＸＺ─六七八號機車（為
    其不知情之友人魏金龍所有）牌照上「六」字上方缺口處之
    方式，將該車車牌號碼變更為ＫＸＺ─「八」七八號，而變
    造該機車牌照，旋即騎乘該車前往找尋行搶目標而行使之，
    足以生損害於監理機關對車牌管理及警察機關偵辦刑事案件
    之正確性。俟於二十日中午十二時許，騎乘上開機車行經彰
    化縣彰化市○○里○○路○段三二五巷八六號前，見甲○○
    獨自一人，認有機可趁，遂騎車尾隨甲○○，趁其不及防備
    之際，搶奪甲○○配戴在頸上之金項鍊一條，價值約新台幣
    （下同）七千元，得手後，隨即騎乘機車逃逸，並委請不知
    情之友人洪筱筑攜往位於南投縣草屯鎮○○路○段五十號之
    「福泰銀樓」變賣予該銀樓不知情之員工，變賣得款七千二
    百六十九元，供己花用。嗣因甲○○報警處理，警方調閱附
    近監視錄影畫面察看，而循線查獲。
二、案經彰化縣警察局彰化分局報告臺灣彰化地方法院檢察署檢
    察官偵查起訴。
    理  由
一、按除被告所犯為死刑、無期徒刑、最輕本刑為三年以上有期
    徒刑之罪或高等法院管轄第一審案件者外，於前條第一項程
    序進行中，被告先就被訴事實為有罪之陳述時，審判長得告
    知被告簡式審判程序之旨，並聽取當事人、代理人、辯護人
    及輔佐人之意見後，裁定進行簡式審判程序；除簡式審判程
    序及簡易程序案件外，第一審應行合議審判，刑事訴訟法第
    二百七十三條之一第一項、第二百八十四條之一分別定有明
    文。本件被告所涉係死刑、無期徒刑、最輕本刑為三年以上
    有期徒刑之罪或高等法院管轄第一審案件以外之罪，並於本
    院行準備程序時就被訴事實為有罪之陳述，本院合議庭依前
    揭規定，經評議結果，裁定改由一名法官獨任行簡式審判程
    序，先予敘明。
二、右揭事實，業據被告乙○○於警訊、偵查時及本院行準備及
    審理程序中，供承否不諱，且經證人即被害人甲○○於警訊
    中，指陳綦詳，復經證人魏金龍於警訊中，證稱借予機車之
    事實明確，另復有金飾買入登記簿、監視器翻拍照二十九幀
    在卷可稽。本件罪證明確，被告之犯行，足以認定。
三、按行為後法律有變更者，適用行為時之法律。但行為後之法
    律有利於行為人者，適用最有利於行為人之法律，刑法第二
    條第一項定有明文。本件被告行為後，刑法總則編於九十四
    年二月二日大幅修正公布後，並於九十五年七月一日正式施
    行，而刑法第二條第一項固修正為「行為後法律有變更者，
    適用行為時之法律，但行為後之法律有利於行為人者，適用
    最有利於行為人之法律」，此乃為與刑法第一條罪刑法定主
    義相互契合，而貫徹法律禁止溯及既往原則，係規範行為後
    法律變更所生新舊法律比較適用之準據法，故刑法第二條第
    一項雖經修正，但因屬適用法律之準據法，本身即無所謂比
    較新舊法之問題，應逕適用裁判時之修正施行後刑法第二條
    之規定以決定適用之刑罰法律，合先說明。而本案相關法條
    之新舊法比較及適用情形，均如附表所示。
四、按汽車牌照為公路監理機關所發給，係為行車之許可憑證，
    自屬於刑法第二百十二條所列特許證之一種（最高法院六十
    三年臺上字第一五五○號判例意旨參照）；次按刑法第三百
    二十五條第一項所稱之「搶奪」，係指乘人不備或不及抗拒
    而公然攫取他人支配範圍以內之物，移轉於自己實力支配下
    之行為而言，例如於公共場所，公然奪取他人頸上項鍊，或
    趁婦女不備之際，自身後攫取其皮包等皆屬之（最高法院九
    十一年度臺上字第六七五三號判決意旨參照），查本件被告
    乙○○變造機車牌照後，復騎乘該機車，趁被害人不及防備
    之際，攫取被害人頸上項鍊，已足生損害於監理機關對車牌
    管理與警察機關偵辦刑事案件之正確性，是核其所為，係犯
    刑法第二百十六條之行使第二百十二條之變造特種文書罪及
    同法第三百二十五條第一項之搶奪罪。被告變造機車牌照後
    ，復持以行使，其變造之低度行為，為行使之高度行為所吸
    收，不另論罪。又被告係為搶奪而變造機車牌照，此業據被
    告供承在卷，本院復審酌被告變造機車牌照後，旋即騎乘該
    機車行搶，堪認被告所供並非無稽，是其所犯上開行使變造
    特種文書及搶奪二犯行間，顯具有手段、目的之牽連關係，
    為牽連犯，應依修正前刑法第五十五條規定，論以一較重之
    搶奪罪。查被告乙○○曾因詐欺案件，經臺灣臺中地方法院
    院以九十三年度易字第九六五號判處有期徒刑六月確定，入
    監執行，於九十五年三月一日執行完畢等情，有臺灣彰化地
    方法院檢察署被告刑案資料查註表附卷可稽，五年以內再犯
    本件有期徒刑以上之罪，為累犯，應依修正前刑法第四十一
    條，加重其刑。爰審酌被告正值青壯之年，身體四肢健全，
    竟不思以正當途徑獲取所需，而任意攫取他人財物，不僅輕
    忽他人財產法益，嚴重破獲社會秩序並危害全民安全甚深，
    亦造成被害人心理、精神之恐慌、不安，且其前已有多次竊
    盜、搶奪之前科紀錄，經判刑確定及刑之執行出獄後，仍再
    為本件犯行，顯有漠視法紀之情，自不宜輕縱，方能促其醒
    悟悛改，暨變造車牌行搶，企圖躲避警方查緝，僅行搶一次
    、所搶得財物之價值，及其素行、生活狀況、智識程度與犯
    後坦承一切犯行，態度良好等一切情狀，量處如主文所示之
    刑。至本件被告持以變造車牌所用之毛筆一支，並未扣案，
    又無證據證明尚未滅失，且非義務沒收之物，為免將來執行
    困難，爰不併予宣告沒收；另扣案之長褲一件及半罩式安全
    帽一頂，雖均係被告乙○○所有，然該扣案物並非供被告搶
    奪時掩飾身分所用所用，尚無沒收之必要，且非義務沒收之
    物，爰不併予宣告沒收，併此敘明。
據上論斷，應依刑事訴訟法第二百七十三條之一第一項、第二百
九十九條第一項前段，刑法第二條第一項前段、第二百十二條、
第二百十六條、第三百二十五條第一項、修正前刑法第五十五條
後段、第四十七條，判決如主文。
本案經檢察官江孟芝到庭執行職務。
中    華    民    國    95    年    8     月    31    日
                  刑事第一庭  法  官  洪志賢
以上正本證明與原本無異。
如不服本判決，應於判決送達後十日內向本院提出上訴狀 (須附
繕本 )。
告訴人或被害人對於判決如有不服具備理由請求檢察官上訴者，
其上訴期間之計算係以檢察官收受判決正本之日期為準。
中    華    民    國    95    年    9    月     4     日
                              書記官  洪年慶
中華民國刑法第212條
（偽造變造特種文書罪）
偽造、變造護照、旅券、免許證、特許證及關於品行、能力服務
或其他相類之證書、介紹書，足以生損害於公眾或他人者，處1
年以下有期徒刑、拘役或3百元以下罰金。
中華民國刑法第216條
（行使偽造變造或登載不實之文書罪）
行使第 210 條至第 215 條之文書者，依偽造、變造文書或登載
不實事項或使登載不實事項之規定處斷。
中華民國刑法第325條
（普通搶奪罪）
意圖為自己或第三人不法之所有，而搶奪他人之動產者，處 6 月
以上 5 年以下有期徒刑。
因而致人於死者，處無期徒刑或 7 年以上有期徒刑，致重傷者，
處 3 年以上 10 年以下有期徒刑。
第 1 項之未遂犯罰之。
附表：
┌─┬────────┬──────────┬──────────┬──────────┐
│  │修正施行前刑法之│修正施行後刑法之規定│適用新舊法之基礎事實│適用之結果及所依據理│
│  │規定            │                    │或法條              │由                  │
├─┼────────┼──────────┼──────────┼──────────┤
│一│修正前刑法第五十│已刪除牽連犯之規定。│被告係為搶奪而變造機│【適用修正前刑法第五│
│  │五條規定：「一行│（即應數罪併罰）    │車牌，即變造機車車牌│十五條】修正施行後刑│
│  │為而觸犯數罪名，│                    │後，旋即騎乘該機車行│法業已刪除牽連犯之規│
│  │或犯一罪而其方法│修正後第五十五條規定│搶，達取得搶奪財物之│定，此雖非犯罪構成要│
│  │或結果之行為犯他│：「一行為而觸犯數罪│目的。              │件或刑度之變更，但因│
│  │罪名者，從一重處│名者，從一重處斷。但│                    │多次犯行是否可依牽連│
│  │斷。」          │不得科以較輕罪名所定│                    │犯規定論以一罪或應予│
│  │（該條後段為牽連│最輕本刑以下之刑。」│                    │數罪併罰，顯已影響行│
│  │犯規定）        │（僅規定想像競合犯）│                    │為人刑罰之法律效果，│
│  │                │                    │                    │自屬法律有變更，依修│
│  │                │                    │                    │正施行後刑法第二條第│
│  │                │                    │                    │一項規定比較新、舊法│
│  │                │                    │                    │。而本案依照新法規定│
│  │                │                    │                    │，因已刪除牽連犯之規│
│  │                │                    │                    │定，即應就被告多次犯│
│  │                │                    │                    │行，分論而以數罪併罰│
│  │                │                    │                    │，不若舊法得依牽連犯│
│  │                │                    │                    │之規定，從一較重之罪│
│  │                │                    │                    │，故自應以適用被告行│
│  │                │                    │                    │為時之舊法，論以牽連│
│  │                │                    │                    │犯，對被告較為有利。│
│  │                │                    │                    │                    │
│  │                │                    │                    │                    │
├─┼────────┼──────────┼──────────┼──────────┤
│二│修正前刑法第四十│修正施行後刑法第四十│本案被告有起訴書所載│【逕予適用修正前刑法│
│  │七條規定：「受有│七條第一項規定：「受│之科刑確定及執行完畢│第四十七條】        │
│  │期徒刑之執行完畢│徒刑之執行完畢，或一│紀錄，有臺灣高等法院│因被告係於五年以內  │
│  │，或受無期徒刑或│部之執行而赦免後，五│告前案紀錄表乙在卷可│故意再犯本件有期徒刑│
│  │有期徒刑一部之執│年以內故意再犯有期徒│考。                │以上之罪，不論依修正│
│  │行而赦免後，五年│刑以上之罪者，為累犯│                    │前刑法第四十七條，或│
│  │以內再犯有期徒刑│，加重本刑至二分之一│                    │修正後刑法第四十七條│
│  │以上之罪者，為累│。」                │                    │第一項之規定，均構成│
│  │犯，加重本刑至二│                    │                    │累犯，對被告而言，並│
│  │分之一。」      │                    │                    │無有利或不利之情形，│
│  │                │                    │                    │自不生新舊法比較之問│
│  │                │                    │                    │題，準此，自應依刑法│
│  │                │                    │                    │第二條第一項前段之規│
│  │                │                    │                    │定，適用行為時即修正│
│  │                │                    │                    │前刑法第四十七條之規│
│  │                │                    │                    │定，並加重其刑。    │
│  │                │                    │                    │                    │
├─┴────────┴──────────┴──────────┴──────────┤
│綜合比較之結果，應適用修正前刑法之相關規定。                                          │
│                                                                                      │
└───────────────────────────────────────────┘


司法院資訊處製作；財團法人民間司法改革基金會備份。
